臺灣高雄地方法院刑事判決　　　　　　95年度簡上字第1304號
上　訴　人
即　被　告　乙○○
　　　　　　　　　　　2樓之5.
　　　　　　　　　　(現於臺南.
上列被告因詐欺案件，不服本院高雄簡易庭95年度簡字第5423號
中國民國95年9 月15日第一審判決（聲請簡易判決處刑案號：95
年度偵字第17019 號），提起上訴，嗣被告於本院審理期日中就
被訴事實為有罪之陳述，經聽取當事人之意見後，合議庭乃裁定
改行簡式審判程序判決如下：
    主  文
上訴駁回。
乙○○緩刑貳年。
    事  實
一、乙○○預見提供金融帳戶、提款卡及密碼予陌生人士使用，
    有可能為詐騙成員所利用，以遂行欺騙不知情社會大眾之目
    的，竟仍不違背其本意，基於幫助詐欺取財之不確定犯意，
    於民國94年9 月15日前之某日（當時已滿18歲），在高雄縣
    林園鄉某處，將其在高雄林園郵局（帳號：0000000-000000
    0 號）所開設之帳戶提款卡及密碼，同時提供予某真實姓名
    、年籍不詳，自稱「陳彥文」之成年男子。嗣某詐騙成員取
    得上開金融卡及密碼後，即意圖為自己不法之所有，於94年
    9 月15日中午12時15分許，以乙○○之名義，在「天下無雙
    」遊戲網之交易留言網站，向甲○○詐稱：願以新臺幣（下
    同）4,000 元之代價，售予甲○○所需之虛擬遊戲寶物等語
    ，並提供0000000000號行動電話作為聯絡交易之用，致甲○
    ○陷於錯誤，誤認該自稱「乙○○」之人有意從事交易，乃
    依指示，委由友人林政豪於94年9 月15日14 時10 分許，匯
    款4,00 0元至乙○○上開郵局帳戶內。
二、案經彰化縣警察局彰化分局報告臺灣高雄地方法院檢察署檢
    察官聲請簡易判決處刑。
    理  由
一、本件被告乙○○所犯為死刑、無期徒刑、最輕本刑為3 年以
    上有期徒刑以外之罪，被告就被訴事實為有罪之陳述，經合
    議庭告知簡式審判程序之旨，並聽取當事人之意見後，合議
    庭裁定進行簡式審判程序。又因改行簡式審判程序之故，依
    刑事訴訟法第159 條第2 項規定，本件並無傳聞法則之適用
    ，合先敘明。
二、上開犯罪事實，業據被告乙○○於本院審理中坦白承認，並
    經被害人甲○○於警詢中陳述明確。復有中華郵政股份有限
    公司鳳山郵局函附之開戶資料、存戶交易明細等資料在卷可
    稽。此外，另參以：
  (一)所謂幫助行為乃指對於被幫助者之犯罪行為，予以物質或
    精神上之支持，而使其得以或易於實現構成要件，或使其行
    為造成更大之損害。準此，幫助犯之幫助行為應係指實施構
    成要件以外之行為，若係實施構成要件之行為，則非幫助行
    為，而係共同正犯行為。被害人甲○○雖確實委由友人林
    政豪匯款至被告所示之郵局帳戶內。惟因本件詐騙犯罪成員
    均未到案，致無從傳訊以釐清彼此分工情形；且亦無證據證
    明該匯入之款項，均歸被告及詐騙成員所有。是上開情形，
    充其量僅能證明被告單純提供帳戶金融卡、密碼，供詐騙成
    員使用，並無證據證明被告與該成員共同犯罪。又就客觀構
    成要件之層面，詐欺行為之成立，係施以詐術，使人陷於錯
    誤而交付財物，而本件詐欺構成要件行為之實施，係透過網
    路行騙，再指示匯款，復以被告提供之金融卡提款，就證據
    而言，實施者均為前開犯罪集團成員，被告僅單純提供帳戶
    ，並未參與詐騙行為之實施，已如前述。故依首開說明，被
    告應僅提供帳戶，幫助詐騙成員實施詐騙行為甚明。
  (二)就一般經驗法則而言，金融存款帳戶金融卡及密碼之使用，
    具有相當之專屬性、私密性，不論關係是否親密，為防止他
    人探知內容或非法使用，無不妥當保存，雖將帳戶、金融卡
    及密碼交予他人使用，亦甚普遍，但交付之對象、交付之原
    因，或係與己親近、且值信賴之人，或有特定用途，在諸多
    考量下，方為交付。況因借用帳戶非法牟利之犯罪新聞日多
    ，民眾耳濡目染下，對帳戶交付使用轉趨謹慎，要求甚高，
    被告並非毫無社會經驗，對此自難諉為不知。是當陌生人收
    取帳戶時，依被告智識、能力，豈不懷疑有可能為犯罪集團
    員所利用，而從事非法詐財行為。準此，某真實姓名年籍均
    不詳、自稱「陳彥文」之成年男子取得帳戶後，可能交由詐
    騙成員從事詐財之事實，雖非被告所努力追求，亦非被告確
    定必然發生，但被告於懷疑下，預見提供金融帳戶提款卡及
    密碼予陌生人士使用，有可能為詐騙成員所利用，以遂欺騙
    不知情之社會大眾之目的，仍交付帳戶供他人使用，聽任其
    自然發展，不無幫助之間接故意。
  (三)綜上直接、間接證據，本件事證明確，被告幫助詐欺取財之
    犯罪事實，堪以認定。
三、按刑法上之幫助犯，係指以幫助之意思，對於正犯資以助力
    ，而未參與實施犯罪之行為者而言（最高法院49年台上字第
    77號判例意旨參照）。本件被告提供郵局帳戶金融卡、密碼
    供詐騙成員使用，核其所為，係犯刑法第30條第1 項、第33
    9 條第1 項之幫助詐欺取財罪。被告實施詐欺構成要件以外
    之行為，係幫助犯，應依刑法第30條第2 項之規定（新舊法
    適用並無不同，應適用裁判時法），按正犯之刑減輕之【被
    告行為後，刑法及刑法施行法業於94年2 月2 日經總統以華
    總一義字第09400014901 號令修正公布，並於95年7 月1 日
    施行（下稱新刑法，修正前刑法下稱舊刑法），參酌最高法
    院95年5 月23日刑事庭第8 次會議決議，新刑法第2 條第1
    項之規定，係規範行為後法律變更所生新舊法律比較適用之
    準據法，於新刑法施行後，應適用新刑法第2 條第1 項之規
    定，為「從舊從輕」之比較。另於比較時應就罪刑有關之共
    犯、未遂犯、想像競合犯、牽連犯、連續犯、結合犯，以及
    累犯加重、自首減輕暨其他法定加減原因（如身分加減）與
    加減比例等一切情形，本於統一性及整體性原則，綜其全部
    罪刑之結果而為比較。本院審酌：(一)易科罰金部分：被告行
    為後，罰金罰鍰提高標準條例第2條 業已刪除，而刑法第41
    條第1 項前段關於易科罰金之折算標準已由舊法之銀元100
    元、200 元、300 元修正為新臺幣1,000 元、2,000 元、3,
    000 元，因屬科刑規範事項之變更，其折算標準為裁判時所
    應諭知，自有就新舊法規定比較之必要，經比較新舊法結果
    ，以被告行為時之舊法較為有利於被告。(二)罰金刑部分：被
    告行為後，刑法第33條第5 款業已修正施行；修正後刑法第
    33條第5 款規定「罰金：新臺幣1,000 元以上，以百元計算
    之。」，與修正前刑法第33條第5 款規定「罰金：1 元以上
    。」不同。比較新舊法結果後，以舊法較有利於行為人。(三)
    被告行為後，業已增訂刑法施行法第1 條之1 ，並規定：「
    中華民國94年1 月7 日刑法修正施行後，刑法分則編所定罰
    金之貨幣單位為新臺幣。94年1 月7 日刑法修正時，刑法分
    則編未修正之條文定有罰金者，自94年1 月7 日刑法修正施
    行後，就其所定數額提高為30倍。但72年6 月26日至94年1
    月7 日新增或修正之條文，就其所定數額提高為3 倍」。是
    就現行刑法中，有關於罰金刑處罰之規定已有修正，惟經比
    較增訂之刑法施行法第1 條之1 與被告行為時之罰金罰鍰提
    高標準條例第1 條前段、現行法規所定貨幣單位折算新台幣
    條例第2 條結果，二者規定適用之結果並無不同。從而，因
    本案涉及法律變更，且以舊刑法有利於被告，參諸前開最高
    法院決議意旨，依新刑法第2 條第1 項前段規定，自應適用
    最有利於被告之舊刑法，併此敘明】。
四、原審依刑法第30條第2 項（原審漏載，應予補充）、刑法第
    339 條第1 項、修正前刑法第41條第1 項前段，罰金罰鍰提
    高標準條例第1 條前段、廢止前（原審誤載為修正前）罰金
    罰鍰提高標準條例第2 條之規定，審酌被告提供帳戶之行為
    ，已影響交易安全，增加追訴犯罪之困難，並參以被告犯罪
    動機、目的及手段等一切情狀，量處有期徒刑3 月，並諭知
    易科罰金之折算標準，認事用法並無違誤，量刑亦稱妥適，
    被告以原審量刑過重而提起上訴，為無理由，應予駁回。又
    被告未曾受有期徒刑以上之刑之宣告，有臺灣高等法院被告
    前案紀錄表可參，其因一時失慮致罹本罪，且犯後已與被害
    人達成和解，頗有悔意，諒其經此偵審程序，當知所警惕，
    應無再犯之虞，本院審酌上情，並參以被告目前正服役中，
    認被告所受之宣告刑，以暫不執行為適當，爰諭知緩刑2 年
    ，以啟自新。
據上論斷，應依刑事訴訟法第455 條之1 第1 項、第3 項、第36
8 、第364 條、第273 條之1 第1 項，刑法第74條第1 項第1 款
，判決如主文。
中　　華　　民　　國　　96　　年　　1　 　月　　26　　日
 　 　　　　　　刑事第一庭　  審判長法  官  陳明富
                                    法  官  陳宛榆
                                    法  官  方百正
以上正本證明與原本無異。
不得上訴。
中　　華　　民　　國　　96　　年　　1　 　月　　26　　日
　　　　　　　　　　　　　　　　　　書記官  郭素蓉
附錄論罪科刑法條：
刑法第30條
幫助他人犯罪者，為從犯。雖他人不知幫助之情者，亦同。
從犯之處罰，得按正犯之刑減輕之。
刑法第339條
意圖為自己或第三人不法之所有，以詐術使人將本人或第三人之
物交付者，處5 年以下有期徒刑、拘役或科或併科1 千元以下罰
金。
以前項方法得財產上不法之利益或使第三人得之者，亦同。
前二項之未遂犯罰之。
